臺灣士林地方法院民事判決　　　　　　　100年度訴字第888號
原　　　告　新光人壽保險股份有限公司
法定代理人　吳東進
訴訟代理人　鄭雅玲
被　　　告　楊昇（原名楊宜儒）
上列當事人因業務侵占案件，原告提起刑事附帶民事訴訟請求損
害賠償，本院刑事庭裁定（本院100 年度附民字第62號）移送前
來，本院於民國100年9月27日言詞辯論終結，判決如下：
    主  文
被告應給付原告新臺幣玖拾陸萬貳仟捌佰玖拾陸元及自民國100
年3 月12日起至清償日止，按年息百分之五計算之利息。
訴訟費用由被告負擔。
本判決於原告以新臺幣拾貳萬壹仟元供擔保後，得假執行。
    事實及理由
一、原告起訴主張：
  (一)被告自民國94年起任職於原告公司南港收費處擔任業務員，
    負責招攬保險、收取保險費及其他相關事宜，詎被告自97年
    1 月28日起至98年8 月30日止侵占保戶所繳納之保費、增額
    保費、保戶擬償還予原告公司之保單貸款本金及利息等如附
    表編號1 、2 、5 至12所示之款項，共新臺幣（下同）65萬
    8,796 元（準備書狀誤載為962,896 元），此業經本院100
    年度易字第62號刑事判決有罪；另附表編號3 、4 之金額各
    22萬元、84,100元（該金額已扣除被告私下償還保戶即訴外
    人江秋壬之款項），前開刑事判決雖為無罪之諭知，惟被告
    於刑事庭審理時均自認有將附表編號3 、4 款項挪為己用情
    事，且前開判決理由亦闡明該附表編號3 、4 部分均係被告
    詐欺所得，惟因與起訴犯罪事實不同，乃為法律上無罪之諭
    知，並非謂被告事實上無此犯罪行為，則原告顯係因被告上
    開詐欺行為致未能取得如附表編號3 、4 所示保戶即訴外人
    張明陽、江秋壬所繳納之增額保費。
  (二)被告身為原告之受僱人，竟未盡其責而侵占其因業務上所持
    有如附表編號1 、2 、5 至12所示應繳入原告公司之保費、
    保戶償還之保單貸款本金及利息，且對保戶詐欺取得如附表
    編號3 、4 之款項，不法侵害原告及保戶之權益，致原告受
    有未能取得保費、保戶償還之保單貸款本金及利息等之損害
    ，且致原告須對受害保戶本於被告之僱用人地位，依民法第
    188 條對保戶負僱用人就受僱人侵權行為損害賠償之連帶責
    任，而對受害保戶負擔賠償墊款之責，使原告受有如附表所
    示共計96萬2,896 元之損害，為此爰依民法第184 條及第18
    8 條第3 項之規定，請求被告給付96萬2,896 元等語。
  (三)並聲明：
    1.被告應給付原告96萬2,896 元及自起訴狀繕本送達翌日即
      100 年3 月12日起至清償日止，按年息百分之五計算之利
      息。
    2.願供擔保，請准宣告假執行。
二、被告對於原告請求被告給付業務侵占款項65萬8,796 元，為
    認諾之表示，然就原告請求被告給付附表編號3 、4 款項部
    分，則抗辯：伊認為附表編號3 、4 之款項應屬業務侵占，
    而非詐欺取財，因此應由伊自己和保戶張明陽、江秋壬洽談
    賠償事宜，不應由原告代伊向保戶賠償等語。
三、本院之判斷：
  (一)原告起訴主張被告於原告公司任職期間，侵占保戶所繳納之
    保費、增額保費、保戶擬償還予原告公司之保單貸款本金及
    利息等如附表編號1 、2 、5 至12所示之款項共計65萬8,79
    6 元，及如附表編號3 所載訴外人即保戶張明陽匯入公司帳
    戶之22萬元係被告向原告公司佯稱係伊購買新保單之保險費
    ，致原告公司將該筆款項以被告新投保之金好意變額萬能壽
    險（保單號碼：QBOH54L2）保費名義作帳，嗣被告又將該保
    單解約，詐得解約金19萬3,495 元，另如附表編號4 之款項
    係被告以相同手法，將訴外人即保戶江秋壬匯入原告公司帳
    戶之款項，以訴外人張子玉之名義購買保險，嗣後被告再利
    用訴外人張子玉以該保單向原告公司質借12萬元，隨後並辦
    理贖回19萬8,320 元之事實，業據其提出附表所載要保人出
    具之聲明書、郵政劃撥儲金特戶存款單及存款收據、存摺、
    要保書、壽險增額保費申請書及匯款單等件為證（見100 年
    度附民字第62號卷第3-15頁、本院卷第41-48 頁），並經本
    院依職權調取本院100 年度易字第62號刑事卷宗全卷資料查
    明屬實，復為被告所不爭執，堪信屬實。被告雖抗辯如附表
    編號3 、4 之款項應屬伊業務侵占之款項，而非詐欺取財等
    語，然查，被告係以前述之方法取得如附表編號3 、4 之款
    項，此為被告在庭所不爭執，是被告並非基於業務上合法持
    有之原因，而係以詐欺方法之非法原因而取得持有，核其行
    為應構成詐欺取財罪，而非業務侵占罪，此亦經本院100 年
    度易字第62號刑事判決理由欄論述綦詳，況不論被告前開所
    為係犯詐欺取財罪或係業務侵占罪，其對原告或保戶而言均
    構成不法加害之侵權行為，被告均無從脫免其應負之賠償責
    任，是被告前開所辯，自非可採。
  (二)按當事人於言詞辯論時為訴訟標的之捨棄或認諾者，應本於
    其捨棄或認諾為該當事人敗訴之判決，民事訴訟法第384 條
    定有明文。本件被告對原告請求之65萬8,796 元（即被告業
    務侵占之款項）為認諾之表示（見本院卷第51頁背面），則
    依前開規定，應本於被告之認諾為其敗訴之判決，是原告依
    侵權行為法律關係，請求被告給付65萬8,796 元及法定遲延
    利息，為有理由，應予准許。
  (三)次按因故意或過失，不法侵害他人之權利者，負損害賠償責
    任；受僱人因執行職務，不法侵害他人之權利者，由僱用人
    與行為人連帶負損害賠償責任。僱用人賠償損害時，對於為
    侵權行為之受僱人，有求償權，民法第184 條第1 項前段、
    第188 條第1 項前段及第3 項亦有明文。查被告為原告之受
    僱人，竟以前述方法詐欺取得如附表編號3 、4 之款項各22
    萬元、84,100元（該金額已扣除被告私下償還保戶即訴外人
    江秋壬之款項），致保戶即訴外人張明陽、江秋壬受有前開
    款項之損害及原告受有未能取得保戶張明陽、江秋壬原保單
    之增額保費之損害，且致原告須對保戶張明陽、江秋壬本於
    被告之僱用人地位，依民法第188 條第1 項前段規定對保戶
    就受僱人即被告之侵權行為負連帶賠償責任，而賠償訴外人
    即保戶張明陽、江秋壬各22萬元、84,100元，此有原告提出
    之匯款單在卷可稽，則原告依民法第184 條第1 項前段、第
    188 條第3 項之規定，向被告求償30萬4,100 元，即屬有據
    ，應予准許。
四、從而，原告依侵權行為法律關係，請求被告給付96萬2,896
    元（計算式：65萬8,796 元+30 萬4,100 元＝962,896 元）
    及自起訴狀繕本送達翌日即100 年3 月12日起至清償日止，
    按年息百分之五計算之法定遲延利息，為有理由，應予准許
    。
五、原告陳明願供擔保，聲請宣告假執行，核無不合，爰酌定相
    當擔保金額予以准許。
六、本件事證已臻明確，兩造其餘攻擊防禦方法及證據調查，核
    與本件判決結果不生影響，爰不逐一審酌論述，併此敘明。
七、訴訟費用負擔之依據：依民事訴訟法第78條。
中    華    民    國   100    年    10    月    21    日
                  民事第一庭  法  官  陳燁真
以上正本證明與原本無異。
如對本判決上訴，應於判決送達後20日內向本院提出上訴狀，若
委任律師提起上訴者，應一併繳納上訴審裁判費，否則本院得不
命補正逕行駁回上訴。
中    華    民    國   100    年    10    月    24    日
                              書記官  謝達人